【裁判字號】    97,台抗,179
【裁判日期】    970320
【裁判案由】    清償債務強制執行聲明異議
【裁判全文】
最高法院民事裁定              九十七年度台抗字第一七九號
抗  告  人  甲○○
訴訟代理人  黃進祥律師
            江順雄律師
            黃建雄律師
上列抗告人因債權人彰化商業銀行股份有限公司與債務人乙○○
間清償債務強制執行聲明異議事件，對於中華民國九十七年一月
八日台灣高等法院高雄分院裁定（九十六年度抗字第二六○號）
，提起抗告，本院裁定如下：
    主  文
抗告駁回。
抗告程序費用由抗告人負擔。
    理  由
本件原法院以：按對於抗告法院之裁定再為抗告，僅得以其適用
法規顯有錯誤為理由，並經原法院之許可者為限，民事訴訟法第
四百八十六條第四項定有明文；而所謂適用法規顯有錯誤，係指
裁判違背法規或現存判例解釋者，或法院所為之裁定，就其取捨
證據所確定之事實適用法規顯有錯誤而言；至法院認定事實錯誤
，或就當事人提出之事實或證據疏於調查或漏未斟酌，僅生調查
證據是否妥適或裁定不備理由之問題，均與適用法規顯有錯誤有
間。又前開所稱原法院之許可，依同法第四百八十六條第五項之
規定，須以原裁定所涉及之法律見解具有原則上之重要性者為限
；所謂法律見解具有原則上之重要性者，係指所涉及之法律問題
意義重大而有加以闡釋之必要者而言。是故提起再抗告，除須以
原裁定有前開適用法規顯有錯誤為其理由外，尚須以原裁定所涉
及之法律問題意義重大而有加以闡釋必要，並經原法院之許可，
始得謂其再抗告之提起為合法。本件抗告人之再抗告意旨雖以：
形式上可認定系爭建物所有人非乙○○，原裁定卻認定系爭建物
所有人為乙○○，殊有未合。且系爭建物在設定抵押權時根本不
存在，非抵押權效力所及，原法院以抗告人於聲明異議時未主張
，抗告時自不得主張之，亦有不當，爰依法提起再抗告等語。惟
抗告人對系爭建物既主張為其所有，自應依強制執行法第十五條
之規定，向法院民事庭提起第三人異議之訴，以釐清權利義務關
係，而不得聲明異議為之，原裁定無所謂適用法規顯有錯誤可言
，遑論有原則上之重要性，依法亦不得許可其再抗告。原法院認
本件再抗告於法不合，予以裁定駁回，核無不合。抗告論旨，指
摘原裁定不當，聲明廢棄，不能認為有理由。
據上論結，本件抗告為無理由。依強制執行法第三十條之一，民
事訴訟法第四百九十五條之一第一項、第四百四十九條第一項、
第九十五條、第七十八條，裁定如主文。
中    華    民    國  九十七  年    三    月   二十   日
                      最高法院民事第五庭
                          審判長法官  劉  延  村
                                法官  許  澍  林
                                法官  黃  秀  得
                                法官  李  寶  堂
                                法官  童  有  德
      本件正本證明與原本無異
                                      書  記  官
中    華    民    國  九十七  年    三    月  三十一  日
                                                 H


司法院資訊處製作；財團法人民間司法改革基金會備份。
